【裁判字號】    97,訴,3400
【裁判日期】    971226
【裁判案由】    違反毒品危害防制條例
【裁判全文】
臺灣彰化地方法院刑事判決              97年度訴字第3400號
公  訴  人  臺灣彰化地方法院檢察署檢察官
被      告  甲○○
上列被告因違反毒品危害防制條例案件，經檢察官提起公訴（97
年度毒偵字第4231號），本院合議庭裁定由受命法官獨任進行簡
式審判程序，茲判決如下：
    主  文
甲○○施用第一級毒品，累犯，處有期徒刑壹年捌月。
    犯罪事實
一、甲○○曾於民國93年間因連續施用第1 級、第2 級毒品案件
    ，經本院以93年度訴字第1570號刑事判決分別判處有期徒刑
    10月、5 月，應執行有期徒刑1 年2 月確定；復於94年間因
    連續施用第1 級、第2 級毒品案件，經本院以94年度訴字第
    2118號刑事判決分別判處有期徒刑1 年、7 月，應執行有期
    徒刑1 年5 月確定，並經依中華民國96年罪犯減刑條例聲請
    本院以96年度聲減字第156 號裁定就94年間案件各減為有期
    徒刑6 月、3 月又15日，並定應執行有期徒刑8 月又15日確
    定後，經移送接續執行，甫於96年7 月16日縮短刑期執行完
    畢。其前於90年間因施用毒品案件，經本院以90年度毒聲字
    第807 號裁定送勒戒處所觀察、勒戒後，認有繼續施用毒品
    之傾向，經本院以90年度毒聲字第1134號裁定令入戒治處所
    施以強制戒治，並以90年度毒聲字第3477號裁定停止戒治付
    保護管束，業於91年3 月21日保護管束期滿未經撤銷而視為
    強制戒治執行完畢釋放，經臺灣彰化地方法院檢察署檢察官
    以91年度戒毒偵字第315 號為不起訴處分確定；復於前揭強
    制戒治執行完畢釋放後5 年內，於94年間因違反毒品危害防
    制條例案件，經本院於95年1 月20日以94年度訴字第2118號
    刑事判決各判處有期徒刑1 年、7 月，應執行有期徒刑1 年
    5 月，並於95年2 月20日確定。詎其仍不知悔改，明知海洛
    因、甲基安非他命，分別業經公告為毒品危害防制條例第2
    條第2 項第1 、2 款所列管之第1 、2 級毒品，不得非法持
    有、施用，復基於施用第1 級毒品海洛因、第2 級毒品甲基
    安非他命之犯意，於前揭強制戒治執行完畢釋放後5 年內，
    再犯施用毒品案件，經法院判處罪刑確定後，於97年10月29
    日上午8 時許，在其位於臺中市○區○○路一段58之3 號10
    樓之8 居處內，將第1 級毒品海洛因及第2 級毒品甲基安非
    他命混合後，摻水以注射針筒注射入體內之方式，同時施用
    第1 級毒品海洛因及第2 級毒品甲基安非他命1 次。嗣經警
    方於97年10月29日晚上11時18分，因其另案通緝，在其位於
    上址之居處逮捕而查獲，並扣得其於前揭施用海洛因、甲基
    安非他命完畢，另於97年10月29日下午5 時許，在臺中市○
    ○路某處，向真實姓名年籍均不詳之綽號「阿弟仔」成年男
    子所購買而另行持有之第1 級毒品海洛因8 包（毛重2.75公
    克），且於97年10月30日下午3 時42分採尿送驗後，始知上
    情。
二、案經彰化縣警察局彰化分局報請臺灣彰化地方法院檢察署檢
    察官偵查起訴後，由本院改依簡式審判程序審理。
    理  由
一、本案被告甲○○所犯係死刑、無期徒刑、最輕本刑為3 年以
    上有期徒刑以外之罪，其於準備程序就前揭被訴事實為有罪
    之陳述，經受命法官告知簡式審判程序之旨，並聽取其與公
    訴人之意見後，本院認無不得或不宜改依簡式審判程序進行
    之處，爰依刑事訴訟法第273 條之1 第1 項、第284 條之1
    ，裁定本案由受命法官獨任進行簡式審判程序，合先敘明。
二、訊據被告對其於上揭時、地，同時施用第1 級毒品海洛因及
    第2 級毒品甲基安非他命1 次之事實，坦承不諱（參見本院
    97年12月17日審判筆錄）。另查：
  (一)被告係於97年10月30日下午3 時42分，經警方採集被告尿液
    送驗結果，分別呈嗎啡、甲基安非他命陽性反應，此有詮昕
    科技股份有限公司97年11月14日報告編號7B060178號濫用藥
    物尿液檢驗報告、應受尿液採驗人尿液檢體採集送驗紀錄表
    各1 份（參見警卷、偵查卷宗第9 頁）附卷可稽，足見被告
    確有施用第1 、2 級毒品海洛因、甲基安非他命1 次之事實
    ，應可認定。
  (二)按海洛因施用入人體後水解還原成嗎啡，再循嗎啡之代謝方
    式排出體外，業據行政院衛生署藥物食品檢驗局73藥檢壹字
    第030221號函說明綦詳，且依醫學臨床實驗及根據英國藥學
    會出版Isolation and Indentification of Drugs一書第2
    版載明：口服或注射海洛因後可快速吸收，並於血液中迅速
    代謝成6 —乙醯嗎啡，然後轉變成嗎啡；再毒品施用後於尿
    液、血液中可檢出之最大時限，與施用劑量、施用頻率、施
    用方式、施用者飲水量之多寡、個人體質、檢體收集時間點
    及所用檢測方法之靈敏度等因素有關，因個案而異，一般於
    尿液中可檢出之最大時限，古柯鹼為施用後1 至4 天、海洛
    因為2 至4 天、嗎啡為2 至4 天、大麻為1 至10天、安非他
    命為1 至4 天、甲基安非他命為1 至5 天、MDMA為1 至4 天
    、MDA 為1 至4 天、Ketamine為2 至4 天等語，業經行政院
    衛生署管制藥品管理局92年7 月23日管檢字第0920005609號
    函載明明確。另純甲基安非他命之游離基為無色或淡黃色之
    油狀物，具輕微腥味、胺臭，而實際上甲基安非他命多以鹽
    酸鹽或硫酸鹽存在，形成白色、微帶苦味之結晶性粉末或似
    冰糖之片狀結晶，該結晶極易溶於水或酒精，目前國內發現
    的均為甲基安非他命之鹽酸鹽，可以口服、鼻吸、煙吸或注
    射等方式施用等語，亦經行政院衛生署管制藥品管理局93年
    2 月9 日管宣字第0930001092號函載明明確。又國內甲基安
    非他命施用方式主要以燒烤煙吸食為主，而海洛因施用方式
    有注射方式或以燒煙吸食，兩者是否可同時、同日施用，依
    藥理作用區分海洛因係中樞神經抑制劑，安非他命類毒品係
    中樞神經興奮劑，二者作用機轉不同，本不宜共用，然對毒
    品施用者並無考慮此一原則之必要，通常可視其習性，同時
    、同日施用任何毒品等語，業經法務部調查局93年7 月12日
    調科壹字第09300262550 號函示明確。是參酌前揭報告及說
    明，被告自白於前揭時間有同時施用第1 級毒品海洛因、第
    2 級毒品甲基安非他命1 次之犯行等語，核與事實相符，應
    堪採信。
  (三)施用第1 、2 級毒品為犯罪行為，毒品危害防制條例第10條
    定有處罰明文。故施用第1 、2 級毒品者，依前揭規定本應
    科以刑罰。惟基於刑事政策，對合於一定條件之施用者，則
    依同條例第20條、第23條之規定，施以觀察、勒戒及強制戒
    治之保安處分。毒品危害防制條例於92年7 月9 日修正公布
    ，自93年1 月9 日施行，其中第20條、第23條將施用毒品之
    刑事處遇程序，區分為「初犯」及「5 年內再犯」、「5 年
    後再犯」。依其立法理由之說明：「初犯」，經觀察、勒戒
    或強制戒治後，應為不起訴處分或不付審理之裁定；經觀察
    、勒戒或強制戒治執行完畢釋放後，「5 年內再犯」者，因
    其再犯率甚高，原實施之觀察、勒戒及強制戒治既已無法收
    其實效，爰依法追訴或裁定交付審理。至於經觀察、勒戒或
    強制戒治執行完畢釋放後，「5 年後再犯」者，前所實施之
    觀察、勒戒或強制戒治已足以遮斷其施用毒品之毒癮，為期
    自新及協助其斷除毒癮，仍適用「初犯」規定，先經觀察、
    勒戒或強制戒治之程序。從而依修正後之規定，僅限於「初
    犯」及「5 年後再犯」二種情形，始應先經觀察、勒戒或強
    制戒治程序。倘被告於5 年內已再犯，經依法追訴處罰，縱
    其第3 次（或第3 次以上）再度施用毒品之時間，在初犯經
    觀察、勒戒或強制戒治執行完畢釋放5 年以後，已不合於「
    5 年後再犯」之規定，且因已於「5 年內再犯」，顯見其再
    犯率甚高，原實施觀察、勒戒或強制戒治，已無法收其實效
    ，即應依該條例第10條處罰（最高法院95年度第7 次刑事庭
    會議決議要旨參照）。經查，被告前於90年間因施用毒品案
    件，經本院以90年度毒聲字第807 號裁定送勒戒處所觀察、
    勒戒後，認有繼續施用毒品之傾向，經本院以90年度毒聲字
    第1134號裁定令入戒治處所施以強制戒治，並以90年度毒聲
    字第3477號裁定停止戒治付保護管束，業於91年3 月21日保
    護管束期滿未經撤銷而視為強制戒治執行完畢釋放，經臺灣
    彰化地方法院檢察署檢察官以91年度戒毒偵字第315 號為不
    起訴處分確定；復於前揭強制戒治執行完畢釋放後5 年內，
    於94年間因違反毒品危害防制條例案件，經本院於95年1 月
    20日以94年度訴字第2118號刑事判決各判處有期徒刑1 年、
    7 月，應執行有期徒刑1 年5 月，並於95年2 月20日確定等
    情之事實，此有臺灣高等法院被告前案紀錄表、臺灣彰化地
    方法院檢察署刑案資料查註紀錄表各1 份附卷可參。被告前
    既曾因施用毒品案件，經強制戒治後，於前開強制戒治執行
    完畢釋放後5 年內，再犯施用毒品案件，經法院判處罪刑確
    定後，復另再犯本案施用毒品罪，即非屬該條例第20條第3
    項所定「5 年後再犯」之情形，檢察官逕行起訴，要無不合
    。依前開說明，本案被告上開所為，係於強制戒治執行完畢
    釋放後5 年內，再犯施用毒品案件，經法院判處罪刑確定後
    ，復另再犯毒品危害防制條例第10條第1 、2 項施用第1、2
    級毒品罪，本案事證明確，被告上開犯行洵堪認定。
三、按海洛因、甲基安非他命為毒品危害防制條例第2 條第2 項
    第1 、2 款所明定之第1 、2 級毒品。核被告所為，係犯同
    條例第10條第1 項之施用第1 級毒品罪及同條例第10條第2
    項之施用第2 級毒品罪。被告持有第1 、2 級毒品進而施用
    ，持有之低度行為各為施用之高度行為所吸收，均不另論持
    有毒品之罪。被告以一行為觸犯上開2 罪名，為想像競合犯
    ，應依刑法第55條之規定，從一較重之施用第1 級毒品罪處
    斷。另查，被告曾於93年間因連續施用第1 級、第2 級毒品
    案件，經本院以93年度訴字第1570號刑事判決分別判處有期
    徒刑10月、5 月，應執行有期徒刑1 年2 月確定；復於94年
    間因連續施用第1 級、第2 級毒品案件，經本院以94年度訴
    字第2118號刑事判決分別判處有期徒刑1 年、7 月，應執行
    有期徒刑1 年5 月確定，並經依中華民國96年罪犯減刑條例
    聲請本院以96年度聲減字第156 號裁定就94年間案件各減為
    有期徒刑6 月、3 月又15日，並定應執行有期徒刑8 月又15
    日確定後，經移送接續執行，甫於96年7 月16日縮短刑期執
    行完畢等情，此有臺灣高等法院被告前案紀錄表、臺灣彰化
    地方法院檢察署刑案資料查註紀錄表各1 份存卷可考，其於
    5 年內故意再犯本案有期徒刑以上之罪，應依刑法第47條第
    1 項之規定，論以累犯，並加重其刑。爰審酌被告雖施用毒
    品乃自戕一己之身體健康，尚未對他人造成危害，犯後已坦
    承犯行，態度尚稱良好，然其施用毒品之手段為同時混合施
    用第1 、2 級毒品，顯較各自單純施用第1 、2 級毒品之方
    式，更為複雜，且前因施用毒品案件，經強制戒治執行完畢
    釋放5 年內，再犯施用毒品罪，經法院判處罪刑確定後，甫
    經中華民國96年罪犯減刑條例減刑出監，仍未能徹底戒絕毒
    品，復犯本案施用毒品罪，顯見其無戒毒悔改之意等一切情
    狀，量處如主文所示之刑。
四、又毒品危害防制條例第18條第1 項前段之規定，乃刑法第38
    條第1 項第1 款之特別規定，此所稱查獲之毒品，係指有罪
    判決書於事實欄內，已經認定為被告有罪事實之毒品，即足
    當之，不以仍屬於被告所有者為限（最高法院92年度臺非字
    第297 號裁判要旨參照）。經查，被告為警於97年10月29日
    查獲，並查扣其持有之海洛因8 包（毛重2.75公克），而上
    揭海洛因係其於前揭施用海洛因、甲基安非他命完畢，另於
    97年10月29日下午5 時許，在臺中市○○路某處，向真實姓
    名年籍均不詳之綽號「阿弟仔」成年男子所購買而另行持有
    之物，業據被告於本院審理中陳述明確，並有查獲照片1 紙
    （參見偵查卷宗第16頁）附卷可參。被告是否另涉有持有第
    1 級毒品海洛因之罪嫌，應由檢察官另行偵查，是前揭扣案
    之第1 級毒品海洛因8 包屬被告有無另涉持有第1 級毒品罪
    嫌之證據，應由檢察官另為適法之處理，核與本案無關，爰
    不併予宣告沒收銷燬之，附此敘明。
據上論斷，應依刑事訴訟法第273 條之1 第1 項、第299 條第1
項前段，毒品危害防制條例第10條第1 項、第2 項，刑法第11條
前段、第55條、第47條第1 項，判決如主文。
本案經檢察官謝雨青到庭執行職務
中    華    民    國    97    年    12    月    26    日
                  刑事第八庭      法  官  唐中興
以上正本證明與原本無異。
如不服本判決，應於收受判決後10日內向本院提出上訴書狀，並
應敘述具體理由；其未敘述上訴理由者，應於上訴期間屆滿後20
日內向本院補提理由書（均須按他造當事人之人數附繕本「切勿
逕送上級法院」）。
中    華    民    國    97    年    12    月    26    日
                                  書記官  吳政
【附錄本案判決論罪科刑法條全文】：
毒品危害防制條例第10條
施用第1級毒品者，處6月以上5年以下有期徒刑。
施用第2級毒品者，處3年以下有期徒刑。


司法院資訊處製作；財團法人民間司法改革基金會備份。
